【裁判字號】    94,易更,6
【裁判日期】    951107
【裁判案由】    詐欺等
【裁判全文】
臺灣板橋地方法院刑事判決            94年度易更二字第6 號
公  訴  人  臺灣板橋地方法院檢察署檢察官
被      告  乙○○
上列被告因詐欺案件，經檢察官提起公訴（91年度偵字第21730
號），本院於中華民國94年4 月27日以92年度易更字第9 號判決
後，經臺灣高等法院於中華民國94年9 月13日以94年度上易字第
1193號發回更審，本院判決如下：
    主      文
本件管轄錯誤，移送於臺灣臺北地方法院。
    理      由
一、公訴意旨略以：被告乙○○基於意圖為自己不法所有之概括
    犯意，於民國89年2 月間，冒用負責人為屠新民（另經檢察
    官為不起訴處分）之全振營造股份有限公司（以下稱：全振
    公司）之名義，與宏大機械工程有限公司（以下稱：宏大公
    司）簽訂高雄都會快速道路新建工程機具租賃契約書，致宏
    大公司因此陷於錯誤，將機械出租予被告使用。而被告又於
    89年5 月18日，再次以全振公司之名義，與宏大公司簽立有
    關結算機械租金之協議書，並交付發票人為乙○○、受款人
    為宏大公司、面額為新台幣（下同）1,228,263 元、發票日
    為89年5 月20日，並由全振公司背書之支票一紙（以下稱：
    系爭支票），以供清償。詎該紙支票屆期提示竟不獲兌現，
    嗣宏大公司向被告及全振公司請求給付票款，經全振公司否
    認有簽訂機具租賃契約一事，始悉上情。案經被害人宏大公
    司代表人劉純純訴請臺灣板橋地方法院檢察署檢察官偵查起
    訴，因認被告乙○○涉有刑法第217 條之偽造署押、第339
    條第1 項之詐欺取財等罪嫌。
二、按案件由犯罪地或被告之住所、居所或所在地之法院管轄；
    無管轄權之案件，應諭知管轄錯誤之判決，並同時諭知移送
    於管轄法院，且得不經言詞辯論為之，刑事訴訟法第5 條第
    1 項、第304 條及第307 條分別定有明文。
三、經查：
（一）本案被告於偵查中及起訴繫屬本院時（92年5 月20日）分
      別設籍在台北市○○區○○路1 段364 巷21號6 樓、台北
      市○○路○ 段15號2 樓（台北市信義區戶政事務所），有
      法務部戶役政連結作業系統、遷徙紀錄資料查詢結果、臺
      灣板橋地方法院檢察署92年5 月20日甲○森宇91偵字第
      21730 號函、91年6 月27日詢問筆錄住址攔之記載可稽。
（二）雖被告於91年6 月27日偵查中陳稱其居所地址為台北縣永
      和市○○街28號4 樓，然檢察官定同年7 月18日下午2 時
      30分偵訊之傳票，經送達至上開台北縣永和市○○街28號
      4 樓時，因「原址查無其人」而無法投遞傳票，此有上開
      檢察署送達證書1 紙附卷可稽（見他字卷第70頁）；且被
      告自陳於91年7 月間起，已因工作關係而由台北縣永和市
      ○○街上址遷移至台中市西屯區居住，其於本案起訴繫屬
      於本院即92年5 月20日時並未居住在台北縣永和市○○街
      上址及本院轄區之台北縣境內，直至93年6 月間才改住台
      北市○○路○ 段79號4 樓等情，亦據被告於本院審理時供
      明在卷（見本院卷第18頁），是被告於本案起訴時並未住
      居在台北縣永和市○○街28號4 樓或本院轄區之台北縣境
      內，洵堪認定。
（三）又證人即宏大公司經理宋兆明於本院審理中證稱：上開高
      雄都會快速道路新建工程機具租賃契約書是被告帶伊到全
      振公司位於台北市○○○路附近之營業處所，拿取全振公
      司及其負責人之印章蓋的等語。而證人即全振公司代表人
      屠新民亦證述：全振公司在台北市○○○路設有辦公室等
      情（以上見93年6 月9 日審判筆錄第9 、11頁）。參酌被
      告於審理中供明其於89年5 月18日以全振公司之名義，與
      宏大公司簽立有關結算機械租金之協議書的地點係在高雄
      工地等語（見94年4 月12日審判筆錄第17頁）；另偵查卷
      附由楊吉義於89年5 月4 日以全振公司名義所簽之協議書
      （見他字卷第5 頁）的簽約地點，係在高雄左營工地旁之
      宿舍簽寫等情，亦據證人楊吉義到庭證述屬實（見94年3
      月24日審判筆錄第7 頁）；再徵之本案被害人宏大公司所
      出租交付被告之工程機具係在高雄市，且被告交付系爭支
      票予宏大公司人員之地點係在台北市○○○路等情，亦據
      被告於本院審理時供明在卷（見本院卷第18頁），是本件
      犯罪地（包含行為地、結果地、事實發生地）分別在高雄
      市及台北市，已堪認定。
（四）至全振公司及被告於89年4 月間設立之成偉工程有限公司
      （以下稱：成偉公司）固均設立於台北縣中和市○○路
      501 之4 號，惟被告供承伊與宏大公司洽商、聯絡租用機
      具事宜的地點都沒有在這個地點等語（見本院卷第18頁）
      ，是本件犯罪地並非在台北縣境內，亦堪認定。
四、綜上所述，被告於起訴時並非住、居於本院轄區，犯罪地亦
    非在本院轄區。本案應屬被告乙○○之住、居所或犯罪地之
    法院管轄甚明。公訴人向本院提起公訴，於法不合，雖公訴
    人於本院審理時陳稱：板院應無管轄權，考量本件起訴事實
    為被告偽造協議書及契約書，應以當時被告住居所所在地台
    中市為管轄法院等語，惟審酌本案犯罪地分別在高雄市及台
    北市，而被告現住所地在台北市○○路○段79號4 樓，告訴
    人公司地址則在台北縣林口鄉○○○路○段20巷39號，為當
    事人應訊便利，爰不經言詞辯論，逕為諭知管轄錯誤之判決
    ，並移送台灣台北地方法院。
據上論結，應依刑事訴訟法第304 條、第307 條，判決如主文。
中    華    民    國    95    年    11    月    7     日
            刑事第六庭  審判長法  官  許仕楓
                              法  官  饒金鳳
                              法  官  林鈺琅
上列正本證明與原本無異。
如不服本判決，應於送達後十日內，向本院提出上訴狀。
                              書記官  林蔚然
中    華    民    國    95    年    11    月    7     日


司法院資訊處製作；財團法人民間司法改革基金會備份。
